【裁判字號】    89,訴,2893
【裁判日期】    891120
【裁判案由】    清償借款
【裁判全文】
臺灣高雄地方法院民事判決  八十九年度訴字第二八九三號
    原      告  富邦商業銀行股份有限公司
                              .
    法定代理人  甲○○      住台北市○○路○段一六九號二至四樓及地下一、二
                              .
    訴訟代理人  丙○○      住.
                乙○○      住.
    被      告  丁○○      住.
右當事人間請求清償借款事件，本院判決如左：
    主    文
被告應給付原告新台幣壹佰玖拾玖萬捌仟柒佰捌拾玖元及自民國八十九年八月九日起
至清償日止，按週年利率百分之九點二五計算之利息，並自民國八十九年八月九日起
至清償日止，按上開利率百分之二十計算之違約金。
訴訟費用由被告負擔。
本判決於原告以新台幣陸拾柒萬元供擔保後，得假執行。
    事    實
甲、原告方面：
一、聲明：除供擔保金額外，如主文所示。
二、陳述：
（一）被告丁○○於民國八十五年三月二十一日邀同訴外人郭美惠為連帶保證人，向
      原告借款新台幣（下同）七百二十萬元，約定借款期間為自八十五年三月二十
      一日起至一０五年三月二十一日止，依週年利率百分之九點二五計算利息，並
      機動調整，自八十五年四月份起分二百四十期於每月二十一日平均攤還本息，
      並約定逾期清償在六個月以內者，按上開利率百分之十，在六個月以上者，按
      上開利率百分之二十計付違約金，被告丁○○為擔保上開借款，並以其所有（
      嗣於八十九年六月八日移轉所有權予訴外人翁雅純）坐落高雄市○○區○○段
      一三九０地號土地所有權應有部分萬分之一百二十四及地上建號二０一０號、
      二一０五號、二０二三號，門牌號碼高雄市三民區○○○路二八之六號三樓及
      同區路二八之四號三樓之所有權全部併共同使用部分所有權應有部分萬分之七
      十，為原告設定抵押權。
（二）惟被告僅繳息至八十七年八月二十日，即拒不繳付，依約視為清償期屆至，被
      告仍不清償所欠之本息，原告乃聲請法院執行拍賣抵押物，經協調由訴外人翁
      雅純自行出售，以六百四十萬元售出，抵充利息至八十九年八月八日後，被告
      尚欠原告本金一百九十九萬八千七百八十九元及相關利息、違約金，爰依消費
      借貸之法律關係提起本件訴訟。
三、證據：提出借據、戶籍謄本、繳款查詢單及拍賣公告等影本為證。
乙、被告方面：
    被告到庭未為聲明，據其陳述略以：八十九年六月八日房子已經賣給了翁雅純，
    是給代書辦的，在賣了之後貸款應由買方續繳，但買方未繳，銀行也未通知我。
    理    由
一、本件原告主張被告尚有如聲明所示借款到期未還之事實，業據其提出借據、戶籍
    謄本、繳款查詢單及拍賣公告等影本為證，核屬相符，復經被告到庭所不爭執，
    自堪信為真實。
二、按「第三人與債務人訂立契約承擔其債務者，非經債權人承認，對於債權人不生
    效力。」民法第三百零一條定有明文。本件被告雖以八十九年六月八日將系爭擔
    保物移轉所有權予翁雅純，自應由訴外人翁雅純負擔清償系爭債務等語置辯。
    惟查：系爭債務之債務承擔並未獲原告承認，此為被告所自認（見本院八十九年
    十一月七日言詞辯論筆錄），核以首揭法條之規定，被告所辯其已與訴外人翁雅
    純訂立契約承擔本件債務，縱認屬實，對原告不生效力。至被告另辯稱未受原告
    通知云云，本院審酌被告係借款人，自應留意系爭債務之清償，況且依被告簽訂
    借據之背面約定書第二條亦明訂「立約人（即被告）不履行債務時，貴行（即原
    告）無需通知立約人，亦不問債權債務之期限如何，有權將立約人寄存貴行支各
    種存款及對貴行之一切債權，逕行抵銷立約人對貴行所負之債務」等語，益徵被
    告就系爭債務應負之注意義務，而不得以未受通知為由而解免其債務，故被告所
    辯，尚不足採。是原告依消費借貸之法律關係請求被告給付所欠借款一百九十九
    萬八千七百八十九元及自八十九年八月九日起至清償日止，按週年率百分之九點
    二五計算之利息，並自八十九年八月九日起至清償日止，按上開利率百分之二十
    計算之違約金，為有理由，應予准許。
三、原告陳明願供擔保以代釋明聲請宣告假執行，核無不合，爰酌定相當擔保金額，
    准予宣告假執行。
四、結論：本件原告之訴為有理由，依民事訴訟法第七十八條、第三百九十條第二項
    ，判決如主文。
中      華      民      國    八十九    年    十一    月      二十      日
                              臺灣高雄地方法院民事第六庭
~B法      官  楊智守
右為正本係照原本作成。
如不服本判決，應於送達後廿日內，向本院提出上訴狀並表明上訴理由，如於本
判決宣示後送達前提起上訴者，應於判決送達後十日內補提上訴理由書（須附繕本）。
中      華      民      國    八十九    年     十一     月    二十      日
~B法院書記官  賴易詮


司法院資訊處製作；財團法人民間司法改革基金會備份。
